臺灣板橋地方法院交通事件裁定　　　　100年度交聲字第641號
原處分機關　交通部公路總局臺北區監理所
異　議　人
即受處分人　吳承峰
上列異議人即受處分人因違反道路交通管理處罰條例案件，對於
交通部公路總局臺北區監理所板橋監理站民國100 年2 月21日北
監裁字第裁40-C00000000號違反道路交通管理事件裁決書所為之
處分（原舉發通知單案號：臺北縣警察局土城分局北縣警交大字
第C00000000 號）聲明異議，本院裁決如下：
    主    文
原處分撤銷。
吳承峰不罰。
    理    由
一、原處分意旨略以：異議人即受處分人吳承峰於民國99年9 月
    23日上午11時22分許，駕駛車牌號碼為637-TV號自用一般大
    貨車行經土城市○○路173 巷口，經臺北縣（現已改制為新
    北市）政府警察局土城分局交通分隊員警邱金印當場攔檢測
    試其呼氣酒精濃度超過標準值（每公升0.25至0.4 毫克）達
    每公升0.35毫克，依違反道路交通管理處罰條例第35條第1
    項第1 款規定舉發，嗣經原處分機關於100 年2 月21日依道
    路交通管理處罰條例第35條第1 項第1 款、第24條及違反道
    路交通管理事件統一裁罰基準及處理細則第41、43、44、67
    條規定，以北監自裁字第裁40－C00000000 號違反道路交通
    管理事件裁決書認定受處分人「汽車駕駛人酒精濃度超過規
    定標準（0.25-0.4）因而肇事致人受傷」而裁處罰鍰新臺幣
    （下同）22,500元，吊扣汽車駕駛執照24個月，並施以道路
    交通安全講習。
二、異議意旨略以：異議人固不否認有於上開時、地駕駛上揭自
    用一般大貨車與他人發生車禍之情，惟矢口否認有何服用酒
    類後駕駛之違規行為，並辯稱：當天所駕駛自用一般大貨車
    的煞車氣閥呈現紅色警戒，且車速突然加快，因處於下坡路
    段，車子就往下衝，因而擦撞機車，遭送往亞東醫院檢查後
    ，醫生囑咐離院，伊才往便利商店購買啤酒飲用，當時並不
    知道要實施酒測，返家後，警員才通知要實施酒測，伊既無
    前開違規事實，原處分顯有不當，請求撤銷原處分等語。
三、按汽車駕駛人，有道路交通管理處罰條第35條第1 項情形者
    ，應接受道路交通安全講習；汽車駕駛人，駕駛汽車經測試
    檢定酒精濃度超過規定標準者，處新臺幣15,000元以上60,0
    00元以下罰鍰，並當場移置保管該汽車及吊扣其駕駛執照1
    年，因而肇事致人受傷者，並吊扣其駕駛執照2 年，致人重
    傷或死亡者，吊銷其駕駛執照，並不得再考領；汽車駕駛人
    違反本條例規定，應受吊扣駕駛執照處分，道路交通管理處
    罰條例第24條第1 項第2 款、第35條第1 項第1 款分別定有
    明文。
四、按犯罪事實應依證據認定之，無證據不得推定其犯罪事實；
    又不能證明被告犯罪或其行為不罰者，應諭知無罪之判決，
    刑事訴訟法第154 條第2 項、第301 條第1 項分別定有明文
    。次按認定不利於被告之事實，須依積極證據，苟積極證據
    不足為不利於被告事實之認定時，即應為有利於被告之認定
    ，更不必有何有利之證據；且事實之認定，應憑證據，如未
    能發現相當證據，或證據不足以證明，自不能以推測或擬制
    之方法，以為裁判基礎；而認定犯罪事實所憑證據，雖不以
    直接證據為限，間接證據亦包括在內；然而無論直接或間接
    證據，其為訴訟上之證明，須於通常一般之人均不致有所懷
    疑，而得確信其為真實之程度者，始得據為有罪之認定，若
    其關於被告是否犯罪之證明未能達此程度，而有合理性懷疑
    之存在，致使無從形成有罪之確信，根據「罪證有疑，利於
    被告」之證據法則，即不得遽為不利被告之認定，亦分別有
    最高法院30年上字第816 號、40年台上字第86號、76年台上
    字第4986號等判例可資參照。而依道路交通管理處罰條例第
    89條規定，法院受理有關交通事件，準用刑事訴訟法之規定
    ，前開規定自得適用於本件聲明異議案件。
五、經查：
  (一)關於異議人駕駛上揭車輛行經土城市○○路173 巷口時，與
    機車駕駛人廖運景發生擦撞，嗣經警員實施酒測乙節，業據
    異議人坦認不諱，並有本院依職權調閱臺灣板橋地方法院檢
    察署99年偵字第27323 號偵查卷宗全卷參照，是此部分事實
    已堪認定。
  (二)至異議人辯稱：伊並沒有酒後駕車等語。經查：
  1.證人邱金印於偵查中具結證稱：到現場時，吳承峰已經被送
    往醫院，伊就打電話跟吳承峰聯絡，並請吳承峰回來做酒測
    ，又吳承峰當時精神狀況正常，意識沒有不清，也沒有酒醉
    情形等語明確（見臺灣板橋地方法院檢察署99年偵字第2732
    3 號偵查卷宗第74頁），顯見事故發生之際，異議人確實係
    先被送往醫院，經警員通知異議人後，警員才對異議人實施
    酒測之事實，是異議人就此所辯，洵非無據。
  2.又參以異議人於同日中午12時55分許在超商購買臺灣啤酒1
    罐及礦泉水1 瓶之情，此有異議人提供統一發票影本1 件附
    卷可稽，復經本院依職權勘驗異議人所提供之超商附近光碟
    1 片內容顯示異議人當時手上確實拿有罐裝飲料乙節，亦有
    光碟1 片在卷可參，足見異議人上開所辯，顯非虛妄。
  (三)又按警察機關因人民有違反道路交通管理處罰條例之行為，
    欲予以處罰時，對該違規行為確實存在應負舉證責任，苟其
    證明未達於通常一般之人均不致有所懷疑，得確信其為真實
    之程度者，而有合理性懷疑之存在，致使無從形成有違規之
    確信，根據前開「罪證有疑，利於被告」之證據法則，即不
    得遽為不利被告之認定。經查：異議人並非在車禍現場立即
    遭警員實施酒測，已於前述，而異議人亦提出當天出院後購
    買酒類之發票及光碟照片等資料為據，然原處分機關認定異
    議人有酒後駕車之違規行為，僅係以警員對異議人實施之酒
    精測定紀錄單1 紙為憑。綜此，復查無其他積極證據，足以
    證明異議人有原處分機關所認定之上揭違規行為，自應作對
    異議人有利之認定。原處分機關遽對異議人為前開裁決，難
    認允當，應認異議人之異議為有理由，由本院將原處分撤銷
    ，改諭知異議人不罰，以資適法。
六、據上論斷，應依道路交通管理處罰條例第87條第2 項、道路
    交通案件處理辦法第19條，裁定如主文。
中    華    民    國   100    年    3     月    29    日
                  交通法庭  法  官    連  雅  婷
以上正本證明與原本無異。
如不服本裁定應於送達後五日內向本院提出抗告狀。
                            書記官    郭  晉  良
中    華    民    國  100     年    3     月    29    日